【裁判字號】    90,上訴,1860
【裁判日期】    900104
【裁判案由】    違反毒品危害防制條例等
【裁判全文】
臺灣高等法院高雄分院刑事判決                    九十年度上訴字第一八六號
    上  訴  人
    即  被  告  甲○○
    上  訴  人
    即  被  告  丙○○
    上  訴  人
    即  被  告  乙○○
    右三人共同
    指定辯護人  本院公設辯護人孫妙岑
右上訴人因違反毒品危害防制條例等案件，不服臺灣屏東地方法院九十年度重訴字第
九號中華民國九十年十月二十六日第一審判決（起訴案號：臺灣屏東地方法院檢察署
九十年度偵字第二三七二、二四九八、二五一二、三六七六號），提起上訴，本院判
決如左：
      主  文
原判決關於甲○○、乙○○、丙○○部份撤銷。
甲○○、乙○○共同運輸第二級毒品，甲○○累犯，處有期徒刑玖年，褫奪公權陸年
。乙○○處有期徒刑柒年陸月，褫奪公權伍年。扣案之甲基安非他命淨重陸拾肆點零
貳公斤（純度百分之八一點三七，純質淨重伍拾貳點零玖公斤）沒收銷燬之。包裝重
壹點玖捌公斤，及益盛號管筏（統一編號ＣＴＲ─ＰＴ○○○九號）壹艘均沒收之，
如全部或一部不能沒收時，追徵其價額或以財產抵償之。乙○○犯罪所得新臺幣壹拾
萬元沒收之，如全部或一部不能沒收時，以財產抵償之。
丙○○幫助運輸第二級毒品，累犯，處有期徒刑伍年。
    事  實
一、甲○○曾因違反槍砲彈藥刀械管制條例案件，經法院判處有期徒刑三月，如易科
    罰金以三百元折算一日確定，甫於八十五年六月六日易科罰金執行完畢；丙○○
    曾因過失致死罪，經法院判處有期徒刑十月確定，八十五年十二月二十七日縮短
    刑期執行完畢，均不知守法慎行。
二、緣黃清海（業經原審判處有期徒刑九年確定）分別與盧敬德（未起訴通緝中）、
    「陳宗德」（諧音，姓名年籍住所不詳，由檢察官偵查中）認識。民國九十年一
    月間，盧敬德原計劃僱請黃清海自大陸地區運輸第二級毒品甲基安非他命進入臺
    灣地區販售，惟因盧敬德未能在大陸地區覓得貨源而作罷。九十年三月間，「陳
    宗德」僱請黃清海自大陸地區運輸甲基安非他命返臺販賣，黃清海將此事通知盧
    敬德，盧敬德經由黃清海介紹與「陳宗德」洽談，「陳宗德」同意以總價新臺幣
    （下同）二百二十萬元價格出售二十公斤甲基安非他命予盧敬德，且均僱請黃清
    海負責運輸事宜，黃清海、盧敬德及「陳宗德」三人就上開自大陸地區私運管制
    進口物品甲基安非他命來台販賣謀議既定，「陳宗德」加速尋覓甲基安非他命毒
    品來源。九十年三月二十三日黃清海搭機至大陸地區期間，「陳宗德」電話連絡
    黃清海表示已覓購得第二級毒品甲基安非他命，數量約為六十六公斤，其中二十
    公斤屬盧敬德所有，並隨即前往大陸地區與黃清海晤面，告知上開毒品將安排基
    於共同運輸第二級毒品犯意某不詳姓名年籍綽號「阿洪」（諧音，偵訊時或書為
    「阿宏」）之大陸籍成年男子，由大陸地區運輸至東經一一七．二一度、北緯二
    三．一五度外海（距離台灣陸地白沙外海約二十海浬）處接駁，可以該綽號「阿
    洪」所有00000000000號之行動電話聯絡，並囑咐黃清海速返臺安排
    接運事宜。九十年四月一日黃清海返臺，將此事告知盧敬德後，向盧敬德收取五
    十萬元及一百七十萬元之現金轉交「陳宗德」用以支付盧敬德先前談定購毒之費
    用，同時找上黃山田及甲○○二人駕船出海接駁該批甲基安非他命，惟黃山田因
    故拒絕，甲○○則向黃清海表示願以每公斤三萬元（六十六公斤合計一百九十八
    萬元）之代價接下上開接駁運輸返台工作，黃清海同意並約明事後付款，甲○○
    乃另找管筏船主乙○○，以事後付款一百萬元之代價僱請乙○○駕駛膠筏隨同出
    海接駁。黃清海準備妥當後與盧敬德及「陳宗德」二人談定事成後每公斤收取四
    萬元之代價，黃清海且先向盧敬德收取十萬元運費，於同年月六日轉付予乙○○
    俾便準備出海事宜。同（四）月七日上午十一時許，黃清海在屏東縣枋寮漁港交
    給甲○○書有接駁地點經緯及綽號「阿洪」男子行動電話號碼之字條，並告知對
    方漁船會以黃色雨衣掛在船頭做信號，並囑甲○○需在九十年四月九日下午六時
    許左右到達接駁點。甲○○與乙○○共同基於運輸第二級毒品甲基安非他命及私
    運管制物品進口之犯意，旋於同（四）月八日上午十時三十五分，駕駛乙○○所
    有ＣＴＲ─ＰＴ○○○九號管筏（業於九十年八月一日售予陳源鐘）報關出海，
    惟甲○○為逃避主管機關之安全檢查，竟與乙○○共同基於偽造文書之概括犯意
    ，提供潘坤霖之船員證，由乙○○持向北勢寮安檢站人員報關出海，致在該安檢
    站執行公務之第六海岸巡防總隊第六二岸巡大隊人員，將此不實事項登載於職務
    上所掌管之北勢寮安檢站漁船進出港登記簿上，足生損害於該安檢站對於漁船出
    入管制之正確性。同（四）月九日下午六時許，甲○○、乙○○依指示抵達東經
    一一七．二一度、北緯二三．一五度公海（距離台灣陸地白沙外海約二十海浬）
    處接駁地點，同（四）月十一日中午洽得將毒品自大陸地區以船運至該處之綽號
    「阿洪」男子，該綽號「阿洪」之男子迅與甲○○及乙○○將裝有第二級毒品甲
    基安非他命之五箱紙箱搬運至管筏上，事畢，甲○○與乙○○隨即運輸上開毒品
    返航，同（十一）日傍晚，先在恆春鎮白砂沿岸靠岸，將前開毒品藏置於海岸礁
    石洞內，私運管制物品進口，同（十一）日晚上八時十五分許，自屏東縣恒春鎮
    後壁湖港入港，是時甲○○與乙○○承前偽造文書之概括犯意，甲○○再行提供
    潘坤霖之船員證，由乙○○持向後壁湖漁港大光安檢站人員銷關入港，致在該安
檢站執行公務之第六海岸巡防總隊第六三岸巡大隊人員，將此不實事項登載於職
    務上所掌管之大光安檢站膠筏舢舨進出港登記簿上，足生損害於該安檢站對於漁
    船出入管制之正確性。乙○○及甲○○二人順利入港後，各自返家，甲○○返家
    後騎機車至上開卸置毒品之海邊將毒品藏放妥當，旋與黃清海取得連繫，表示毒
    品已順利接駁上岸，黃清海言明翌日（即四月十二日）再行取貨，並隨即電話告
    知盧敬德，且請盧敬德提供汽車接貨，盧敬德乃指示黃清海於翌（十二）日上午
    八時許，至屏東縣東港鎮安泰醫院前等侯，屆時有人開車供予使用。盧敬德另交
    待基於幫助運輸毒品犯意之丙○○，於上開約定之時地駕駛汽車供予黃清海裝載
    上開已私運進口毒品之用，八十九年四月十二日上午八時許，基於幫助運輸毒品
    犯意之丙○○依指示駕駛車號ＹＩ－八九二七號自小客車（該車為不知情之陳再
    生所有）交予黃清海，黃清海旋駕駛該車前往甲○○住處，甲○○再駕駛該車至
    上開藏放地點將第二級毒品甲基安非他命五箱放置在汽車後行李箱內，返回其
    住處後交予黃清海，黃清海駕駛該車擬依盧敬德指示返回屏東縣萬丹鄉社皮村「
    三清宮」前（盧敬德曾居社皮村內），將盧敬德所屬毒品二十公斤交予綽號「包
    子」之丙○○（其餘四十餘公斤毒品繼續由黃清海以該車運至高雄交給「陳宗德
    」）轉交，於同（十二）日中午十二時二十分許（尚未到達萬丹鄉社皮村），途
    經屏東縣車城鄉○○○路○街村路段，經臺灣屏東地方法檢察署檢察官與臺灣臺
    南地方法院檢察署檢察官共同指揮法務部調查局高雄縣調查站、臺南縣調查站、
    高雄市調查處、屏東縣調查站、航業海員調查處高雄站、南部地區機動工作組、
    臺北市調查處、臺南市調查站、嘉義縣調查站、嘉義市調查站、高雄市政府警察
    局前鎮分局、航空警察局高雄分局、臺北縣警察局新莊分局、高雄港務警察所、
    鳳山憲兵隊、新營憲兵隊、海岸巡防署雲林查緝隊、屏東查緝隊及海岸巡防署第
    四、第六岸巡總隊人員所組之專案小組攔車臨檢當場查獲，並扣得前開第二級毒
    品甲基安非他命五箱（驗後淨重六十四點○二公斤，包裝重一點九八公斤，純度
    百分之八一點三七，純質淨重五二點○九公斤）及車號ＹＩ─八九二七號自用小
    客車一部，並循線逮捕甲○○、丙○○、乙○○。
三、案經法務部調查局高雄縣調查站移送臺灣屏東地方法院檢察署檢察官偵查起訴。
    理  由
一、訊據被告甲○○坦承受僱於黃清海，從外海運輸大陸物品進口台灣，且與黃清海
    約定事成後每件（一件約一公斤）收取三萬元之代價，另由伊以事成後支付一百
    萬元之價格僱請乙○○駕船出海共同接貨，嗣依黃清海之指示與乙○○駕駛ＣＴ
    Ｒ─ＰＴ○○○九號管筏，以潘坤霖名義報關出海，迨於東經一一七．二一度、
    北緯二三．一五度外海，撥接綽號「阿洪」所有00000000000號之行
    動電話聯絡，向大陸漁船綽號「阿洪」者接得物品後，將該物品先運回恆春鎮白
    砂海灣沿岸藏放，以潘坤霖名義再行報關入港後，通知黃清海駕車前來接運上開
    物品之事實不諱。雖否認有何運輸毒品及偽造文書之犯行，辯稱：本件同意運輸
    上開物品，是遭黃清海威逼，又伊在海上接運上開物品後並未開封查看，不知運
    送之物品為甲基安非他命，另出海時伊有攜帶自身之船員證，係因乙○○拿錯船
    員證報關，才以潘坤霖名義登記出、入港記錄，並非有意冒用云云。經查：
（一）右揭已判刑確定之黃清海分別與盧敬德、「陳宗德」認識，九十年一月間，盧
      敬德原計劃僱請黃清海自大陸地區運輸甲基安非他命進入臺灣地區販售，惟因
      盧敬德未能在大陸地區覓得貨源而作罷，九十年三月間，「陳宗德」僱請黃清
      海自大陸地區運輸甲基安他命返臺販賣，黃清海將此事通知盧敬德，盧敬德經
      由黃清海介紹與「陳宗德」洽談，「陳宗德」同意以二百二十萬元價格出售二
      十公斤甲基非他命予盧敬德，且均僱請黃清海負責運輸事宜，黃清海、盧敬德
      及「陳宗德」三人就上開自大陸地區私運管制進口物品甲基安非他命來台販賣
      謀議既定，「陳宗德」加速尋甲基安非他命毒品來源，九十年三月二十三日黃
      清海搭機至大陸地區期間，「陳宗德」電話連絡黃清海表示已覓得甲基安非他
      命，數量約為六十六公斤，其中二十公斤屬盧敬德所有，並隨即前往大陸地區
      與黃清海晤面，告知上開毒品將安排某不詳姓名年籍綽號「阿洪」（諧音，偵
      訊時或書為「阿宏」）之大陸籍成年男子，由大陸地區運輸至東經一一七．二
      一度、北緯二三．一五度公海（距離台灣陸地白沙外海約二十海浬）處接駁，
      可以該綽號「阿洪」所有00000000000號之行動電話聯絡，並囑咐
      黃清海速返臺安排接運事宜，九十年四月一日黃清海返臺，將此事告知盧敬德
      後，向盧敬德收取五十萬元及一百七十萬元之現金轉交「陳宗德」用以支付盧
      敬德先前談定購毒之費用，同時找上黃山田及甲○○二人駕船出海接駁該批甲
      基安非他命，惟黃山田因故拒絕，遂由甲○○向黃清海表示願以每公斤三萬元
      之代價接下上開運輸工作，八十九年四月七日上午十一時許，黃清海在屏東縣
      枋寮漁港交付甲○○書有接駁經緯及綽號「阿洪」男子行動電話號碼之字條，
      並告知對方漁船會以黃色雨衣掛在船頭做信號，並囑甲○○需在九十年四月九
      日下午六時許左右到達接駁點，嗣甲○○等依黃清海指示時間、地點，將毒品
      接駁上岸後，黃清海接獲通知電話告知盧敬德，並請盧敬德提供汽車接貨，盧
      敬德乃指示丙○○於八十九年四月十二日上午八時許，駕駛車號ＹＩ－八九二
      七號自小客車交予黃清海，黃清海旋駕駛該車前往甲○○住處，由甲○○再駕
      駛該車將甲基安非他命五箱放置在汽車後行李箱內，返回其住處後交予黃清海
      ，黃清海駕駛該車擬依盧敬德指示返回屏東縣萬丹鄉社皮村「三清宮」前，將
      盧敬德所屬毒品二十公斤交予綽號「包子」之丙○○時，於同（十二）日中午
      十二時二十分許，途經屏東縣車城鄉○○○路○街村路段，經辦案人員攔車當
      場查獲，並扣得甲基安非他命五箱（驗後淨重六十四點○二公斤，包裝重一點
      九八公斤，純度百分之八一點三七，純質淨重五二點○九公斤）及車號ＹＩ─
      八九二七號自用小客車一部等情，業據同案被告黃清海於調查站、偵查及原審
      中分別坦承不諱，並有黃清海入出境資料、書有綽號「阿洪」及000000
      00000字樣之便條一紙、盧敬德支付購買毒品記帳單足憑，復有車號ＹＩ
      ─八九二七號自用小客車一部及上開甲基安非他命扣案可佐，而本件查扣之五
      箱物品，經送驗結果確為甲基安非他命（淨重六十四點○二公斤，包裝重一點
      九八公斤，純度百分之八一點三七，純質淨重五二點○九公斤）一節，亦有法
      務部調查局（９０）（一）字第９０１３３５０５號檢驗通知書一紙在卷可佐
      。
（二）被告甲○○前未有走私經驗，亦無因走私問題而與他人結怨之事，為被告甲○○於原審初訊時坦稱：「（先前）不曾幫他（指黃清海）送過（貨物）我也不
      曾幫其他人走私過。」、「我之前並無與任何人有走私及恩怨。」等語明確（
      見原審九十年七月二十五日訊問筆錄），而被告甲○○自書之答辯狀陳稱：黃
      山田於四月三日曾向我提起有賺錢工作要不要做，我說現在景氣不好，願意，
    但不要有危險等語，及其於偵查及原審審理時均陳稱，係與黃清海協議出價後
      始接下該項工作等語，迄未論及遭共犯黃清海為如何威逼之情，是其辯稱本次
      洽運物品係遭被告黃清海威逼云云，顯然無稽，而不足信。
（三）被告甲○○與共犯黃清海洽談本件運輸工作時，已知係走私甲基安非他命毒品
      進口，而每公斤三萬元之代價，亦係與黃清海洽談之結果，且由其親向乙○○
      開價一百萬元共同接運此批毒品進口之事實，業據被告甲○○於高雄縣調查站
      訊問時坦稱：「當時黃清海先找我談要走私毒品的工作，並言明起貨的代價為
      每公斤新台幣壹萬元，膠筏出海至外海接駁為每公斤貳萬元，我即找綽號「心
      仔」（即乙○○）商談，我開價壹佰萬元要求「心仔」接運此批毒品，「心仔
      」答應接運、、、。」等語明確（見九十年度偵字第二三七二號卷第四十一頁
      反面），核與共犯黃清海於警、偵及原審審理時迭稱被告甲○○深知此次運輸
      之物品係第二級毒品甲基安非他命等語；共同被告乙○○於偵訊時所稱：「四
      月六日是甲○○自己一人到枋寮漁港來找我，要我出海接運走私物品，雙方言
      明為代價新台幣壹佰萬元、、、。」（見九十年度偵字第二五一二號卷第四頁
      ）、於原審審理時所稱：「、、、甲○○來找我說要給我十萬（嗣改稱代價一
      百萬元）讓我出海去載東西。」（見原審九十年八月八日訊問筆錄）等語，及
      證人黃山田於高雄縣調查站證稱：「當初是我與甲○○在甲○○所有之「上好
      玩ＫＴＶ」飲酒，黃清海來找我們，當我倆之面言及渠有安非他命毒品須要接
      運，請我們幫忙、、、。」等語（見九十年度偵字第三六七六號卷第三十二頁
      ）相符。被告甲○○既自承與共犯黃清海、乙○○等人並無仇怨，共犯黃清海
      觸犯本案後且坦認犯行並未卸責，參照被告甲○○上開於高雄縣調查站訊問後
      ，經解回臺灣屏東地方法院檢察署時檢察官告以上開訊問之內容時且稱：「（
      在調查局所述）都實在。」、「沒有（被刑求）。」等語（見九十年度偵字第
      二三七二號第四十四頁）各情，則被告甲○○上開於調查站坦認所稱，尚可採
      信。被告甲○○嗣於原審及本院審理時辯稱伊不知運輸物品是甲基安非他命毒
      品云云，及證人黃山田嗣於原審審理時改稱：「、、、他（指黃清海）是在甲○○之卡拉ＯＫ店跟我說的，當時甲○○也在，但是我們兩人是到店外說的、
      、、。」等語（見原審九十年八月八日訊問筆錄），要係避責或迴護之詞，不
      足採信。
（四）本件遭辦案人員查獲之五箱甲基安非他命，係被告甲○○夥同乙○○駕船，在
      東經一一七．二一度、北緯二三．一五度外海處，自大陸漁船綽號「阿洪」者
      接駁而來，該接駁地點距離台灣陸地白沙外海約二十海浬一事，為被告甲○○
      、乙○○於本院中供明，而甲基安非他命，係行政院發布管制物品項目及其數
      額所定甲類第四項管制進出口物品，則被告甲○○等運輸甲基安非他命進口除
      犯有運輸第二級毒品罪外，另犯有私運管制物品進口犯行亦明。
（五）被告甲○○於上揭時地冒用證人潘坤霖之船員證報關出海之事實，迭據其於高
      雄縣調查站坦稱：「我是以我內弟潘坤霖之船員證名義矇混報關、、、。」、
      「、、、於九十年四月八日我以潘坤霖之船員證報關出海作業、、、。」等語
      （見九十年度偵字第二三七三號卷第三頁、第四十二頁）、於偵訊時稱：「（
      問：以何人名義出港？）潘坤霖。」（同上偵卷第十四頁）等語明確，核與共
      同被告乙○○於高雄縣調查局所稱：「、、、四月七日他先拿十萬元給我加油
      ，並表示渠將以內弟潘坤霖之船員證矇混報關出港、、、。」（見九十年度偵
      字第二五一二號卷第四頁）、於原審審理時所稱：「是我去報關的，甲○○拿
      了一本船員證給我我就去報關、、、。」等語（見原審九十年八月八日訊問筆
      錄）一致。又被告甲○○既知係私運物品，事涉不法，其冒用他人名義報關出
      海避免事後追責上身，容有可能，不違常情，且被告甲○○既係自己出海，洵
      亦無另攜他人船員證在身之理，是被告甲○○辯稱是乙○○拿錯船員證報關，
      並非故意冒用潘坤霖名義云云，亦不足信。此外並有書立綽號「阿洪」及00
      000000000字樣之便條一紙、第六海岸巡防總隊第六二岸巡大隊六二
      四中隊北勢寮安檢站漁船進出港登記簿、第六三岸巡大隊六三四中隊大光安檢
      站膠筏舢舨進出港登記簿在卷可佐，復有車號ＹＩ─八九二七號自用小客車一
      部及安非他命淨重六十四點○二公斤扣案可佐。
    綜上，被告甲○○右揭犯行事證明確。至被告甲○○於原審另請求傳訊證人潘玉
    珠、潘玉梅、黃山田、江幸珠、潘龔明花；於本院中聲請傳訊共犯黃清海等人，
    因事實明確，已如前述，自無另行傳訊必要，附此敘明。
二、訊據被告乙○○坦認以一百萬元之代價受僱甲○○，嗣先行收取運費十萬元準備
    出海事宜後，即聽從甲○○之指示駕駛ＣＴＲ─ＰＴ○○○九號管筏出海，於外
    海自他船接駁五箱物品後，先將物品運返屏東縣恆春鎮白砂海灣沿岸藏放後，再
    利用潘坤霖船員證假冒甲○○名義向大光安檢站報關入港之事實不諱，雖否認有
    何使公務員登載不實及運輸毒品之犯行。辯稱：是出港後才知甲○○以潘坤霖船
    員證登記出海，又伊受僱聽從於甲○○指揮，僅知係走私物品，並不知所運輸之
    物品是甲基安非他命云云。經查：
（一）被告乙○○知悉甲○○計劃以證人潘坤霖名義報關出港一節，業經其於高雄縣
      調查局坦稱：「、、、四月七日他先拿十萬元給我加油，並表示渠將以內弟潘
      坤霖之船員證矇混報關出港、、、。」等語明確（見九十年度偵字第二五一二
      號卷第四頁）。核與被告甲○○於高雄縣調查站所稱：「我是以我內弟潘坤霖
      之船員證名義矇混報關、、、。」、「、、、於九十年四月八日我以潘坤霖之
      船員證報關出海作業、、、。」（見九十年度偵字第二三七三號卷第三頁、第
      四十二頁）、於偵訊時稱：「（問：以何人名義出港？）潘坤霖。」（同上偵
      卷第十四頁）等語相符，而被告乙○○既自承曾受僱載運甲○○出海，則被告
      乙○○顯然知悉甲○○姓名資料，而漁船帶人出港，於船主報關登記前，亦以
      先行核對船員資料為常，被告乙○○未先行核對船員資料即行報關出港，反於
      報關出港後，勿需核對船員資料時才發現被告甲○○以潘坤霖名義報關出港，
      洵與常情有違，不足採信。
（二）被告甲○○於高雄縣調查站訊問時坦稱：「當時黃清海先找我談要走私毒品的
      工作，並言明起貨的代價為每公斤新台幣壹萬元，膠筏出海至外海接駁為每公
      斤貳萬元，我即找綽號「心仔」（即乙○○）商談，我開價壹佰萬元要求「心
      仔」接運此批毒品，「心仔」答應接運、、、。」等語，而被告甲○○上開自
      承之語與事實相符之情，已如上述，則被告乙○○同意本件工作之初，已然明
      瞭係運輸毒品之工作。再者，被告乙○○於高雄調查站訊問既且坦稱：「（問
      ：甲○○、、、事前有無告之你走私物品是何物？）沒有，但我知道不是香菸
      及農產品。」等語（參九十年度偵字第二五一二號卷第四頁），益徵被告乙○○對上開運輸物品之內容心知肚明。另被告乙○○自承本趟走私工作之代價為
      一百萬元之事實，核以被告乙○○僅需聽從甲○○指示開船至外海接駁物品進
      入臺灣地區，所需船程不遠，耗時不久，接得之物品僅為五箱物品，數量不多
      之情，而被告此舉卻可輕易獲得高額報酬，衡情如非接運毒品之高風險性，豈
      會如此。是被告乙○○辯稱：不知運輸之物為毒品云云，不足採信。此外亦有
      書立綽號「阿洪」及00000000000字樣之便條一紙、第六海岸巡防
      總隊第六二岸巡大隊六二四中隊北勢寮安檢站漁船進出港登記簿、第六三岸巡
      大隊六三四中隊大光安檢站膠筏舢舨進出港登記簿可佐及安非他命淨重六十四
      點○二公斤扣案可證。
    綜上，被告乙○○右揭犯行，罪證明確，犯行亦堪認定。
三、訊據被告丙○○坦認右揭駕駛車號ＹＩ─八九二七號自用小客車一部，至屏東縣
    東港鎮安泰醫院前交予被告黃清海使用之事實不諱，雖矢口否認有何幫助運輸第
    二級毒品安非他命之犯行，辯稱：上開車輛是盧敬德要伊借予黃清海使用，因黃
    清海一家人要出遊，伊將車子開至安泰醫院前交付予黃清海後，即由伊以電話與
    黃清海連絡交車時間，伊事先不知黃清海會將車子作為載運毒品之用，又盧敬德
    並未指示伊需至屏東縣萬丹鄉社皮村「三清宮」前等候接受甲基安非他命，伊亦
    非盧敬德及黃清海所稱綽號「包子」之人，且伊於案發後並未畏罪潛逃，更足證
    伊確實不知黃清海以車子運送毒品，而於調查站所陳係遭逼供云云。經查：
（一）被告丙○○聽從盧敬德指示將車子交予黃清海使用，並應另至上址「三清宮」
      前等候黃清海起貨之事實，業據被告丙○○於高雄縣調查站坦稱：「．．盧敬
      德指示我將我使用之ＹＩ─八九二七自小客車準備好，因黃清海在十二日上午
      要用車，所以交付我在十二日上午八時與游志忠開車到屏東縣東港鄉安泰醫院
      門口交給黃清海．．（我）便由游志忠載我回社皮村。屆時黃清海返程後，盧
      敬德會以電話指示我將車開往指定地點起貨，我在十二日十四時三十分許，盧
      敬德曾指示我至社皮村「三清宮」前等候黃清海．．．。」、「（我）有．．
      「包子」．．等綽號。」等語明確（見九十年度偵字第二四九八號卷第三頁、
      第二十頁），核與共犯黃清海於高雄縣調查站、偵訊及原審審理時所迭稱：盧
      敬德通知我，翌日於八時許在屏東縣東港鎮安泰醫院前等侯，屆時會有一個人
      開一部自小客車交給我，並要我從恒春載運毒品至屏東縣萬丹鄉社皮村交付一
      綽號「包仔」者等語相符。再參酌被告丙○○於高雄縣調查站時另稱：其有施
      用甲基安非他命習慣，其經方俊清介紹認識盧敬德，知道盧敬德販賣甲基安非
      他命，凡是有人替盧敬德運輸安非他命毒品給買主，每次交易完成後，盧敬德
      都會給新台幣五千至一萬元不等做為報酬等語、「．．此次盧敬德指示我協助
      運輸，事前並未允諾給我多少報酬，我想事後盧敬德應該也會給我五千至一萬
      元不等之報酬。」（見同上偵卷第二十一頁），及原審初訊時稱：「（問：本
      次代價？）他（指盧敬德）尚未告訴我，我還沒有拿到錢。」（見原審九十年
      七月二十五日訊問筆錄）等語，則被告丙○○本次借車後既仍期待收取報酬，
      其明顯知悉此次運送物品內容係第二級毒品甲基安非他命無訛，所辯不知其所
      提供之小客車係作為載運毒品工具云云，自非可採。又被告於調查中已供明係
      協助盧敬德運輸毒品，且其所從事僅將車借予他人載運毒品，並非運輸毒品構
      成要件之行為，參以該批毒品市價逾千萬元鉅款，而被告僅冀求五千或一萬元
      之酬勞，與同案被告甲○○、乙○○運輸毒品各可獲近百萬元報酬不能相比，
      顯見被告係基於幫助運輸毒品之犯意為之，並非基於共同運輸毒品之犯意至明
      。公訴人認被告丙○○係基於共同運輸毒品之犯意，容有誤會。
（二）被告丙○○雖辯稱上揭在高雄縣調查站所陳係遭逼供所致，惟被告丙○○經高
      雄縣調查站訊問後解返臺灣屏東地方法院檢察署時，該署檢察官訊以上開筆錄
      是否實在，有無刑求逼供時，被告丙○○且答以：「我有看過該筆錄，筆錄內
      容都有照我的意思寫，所講內容均實在。」、「沒有（遭刑求逼供）。」等語
      （見九十年度偵字第二四九八號卷第二十五頁）。迄原審初訊時，被告丙○○
      亦稱前述無訛，且未抗辯有何遭調查員逼供之情事（見原審九十年七月二十五
      日訊問筆錄），是其確曾受有逼供之情，已有可疑。原審傳訊證人即調查員趙
      培良、黃慶霖亦堅決否認有何逼供之情事（參原審九十年八月二十四日、九十
      年九月五日訊問筆錄）。再被告丙○○在高雄縣調查站訊問委有律師到場，而
      調查員於律師在場之情況下，對被告丙○○施以逼供，本難想像，且果遭逼供
      ，被告丙○○及其委任之律師對於上開不利於被告丙○○之陳述豈有沉默不辯
      之理。況原審傳訊證人即被告丙○○於偵查中委任之律師沈榮生到庭時亦證稱
      ：並未看被告丙○○有遭刑求之情事。（參原審九十年九月五日訊問筆錄）。
      又原審訊之被告丙○○遭調查員如何之逼供時稱：「、、、調查站的人員告訴
      我要我配合一點，不然的話連車主就有事、、、。」等語（參原審九十年九月
      五日訊問筆錄），核該言語亦不足認係脅迫之詞。再參酌本件係扣得上開汽車
      後續查汽車所有人及使用人後始逮獲被告丙○○之事實，業據證人黃慶霖證述
      在卷，是被告丙○○上開所陳除交待汽車交付之過程外，尚論及盧敬德有販賣
      甲基安非他命，凡幫助盧敬德運毒可獲得相當金錢報酬之情狀，如非事實，焉
      為如此陳述。是被告丙○○上開調站所陳之語，應非受逼迫所為之不實自白，
      其上開供述自屬可信。所辯：遭調查員逼供云云，洵為推卸之詞不足採信。
（三）被告丙○○在高雄調查站所陳堪可採信，已如上述。則被告丙○○依盧敬德指
      示至上址「三清宮」等候被告黃清海到來起貨，洵足推定被告丙○○即係被告
      黃清海所稱綽號「包子」之人。再者被告黃清海陳稱與被告丙○○並不熟識，
      但有數面之緣之事實，分據被告黃清海、丙○○於原審坦認在卷。被告黃清海
      且陳稱曾多次聽見盧敬德呼叫綽號「包子」之人，當時被告丙○○均在場，但
      沒有注意被告丙○○有無回應等語，參照附卷高雄市政府警察局前鎮分局之通
      訊監察譯文表內，盧敬德與他人對話間，多次提及綽號「包仔」之人，而為上
      開稱呼時並未特別辨明（如有多人綽號相同，應會為簡易之辨明），可見盧敬
      德所述綽號「包仔」之人僅有其一，且為盧敬德所認識之人，益徵被告丙○○
      即係本件綽號「包仔」之事實。被告丙○○辯稱伊非本案之「包仔」云云，亦
      不足信。
（四）本件未查獲毒品以前，偵查中辦案人員僅鎖定被告黃清海一人，其餘被告均是
      查獲毒品以後陸續發現之情，業據證人黃慶霖證述在卷，是本件案發時除被告
      黃清海及甲○○即時遭逮捕外，其餘被告涉案與否仍需時清查，又偵查本不公
      開，是縱被告黃清海、甲○○遭逮捕，被告丙○○實亦無從知悉發生何事，況
      被告丙○○與被告黃清海又不孰識，被告丙○○且自承不知如何拿回出借小客
      車，發生何事等語（參原審九十年八月八日訊問筆錄），則被告丙○○因不明
      事實，而未潛逃，容有可能，無足依此為被告丙○○有利之證據。此外，並有
      車號ＹＩ─八九二七號自用小客車一部及安非他命淨重六十四點○二公斤扣案
      可佐。
    綜上，被告丙○○右揭犯行亦堪認定。至於證人陳建縊於原審固足證明盧敬德向
    被告丙○○借車之事實，惟證人陳建縊既與本案無關，盧敬德與被告丙○○及證
    人陳建縊一起時，諉以借車之理由，掩避真正之目的，尚屬合理，證人陳建縊所
    述難為被告丙○○有利之證據。而被告丙○○上揭在高雄縣調查局所陳屬實可信
    信，雖與證人方俊清於原審證述情節雖有部分杆隔，惟無礙於被告丙○○提供小
    客車幫助運輸第二級毒品犯行，是亦無足為被告丙○○有利之認定，均附此敘明
    。
四、查甲基安非他命係毒品危害防制條例第二條第二項第二款所稱之第二級毒品，且
    屬行政院公告管制物品項目及其數額甲項第四款所列之管制進出口物品，不得持
    有、運輸、販賣及私運進口。核被告甲○○、乙○○駕船自東經一一七．二一度
    、北緯二三．一五度外海即距離台灣陸地白沙外海約二十海浬，接駁該批甲基安
    非他命（原從大陸地區運至）私運進入台灣地區之行為，係犯懲治走私條例第十
    二條、第二條第一項之私運管制物品進口罪、毒品危害防制條例第四條第二項之
    運輸第二級毒品罪。公訴人起訴法條就被告甲○○、乙○○犯懲治走私條例第十
    二條、第二條第一項私運管制物品進口罪部分雖未引用，然起訴事實業經述及，
    自應併予審究。被告甲○○運送、藏匿走私物品犯行，係私運管制物品進口後之
    後續行為，應為所犯私運管制物品進口行為所吸收；被告甲○○、乙○○持有第
    二級毒品之行為，亦為運輸第二級毒品之行為所吸收，均不另論罪。被告甲○○
    與乙○○以潘坤霖名義報關出、入港口，致執行公務之海岸巡防總隊人員，將此
    不實事項登載於職務上所掌管之登記簿上，足生損害於該安檢站對於漁船出入管
    制之正確性，是被告甲○○與乙○○均另犯刑法第二百十四條之使公務員登載不
    實罪。被告丙○○基於幫助他人運輸毒品之犯意，提供小客車供人載運甲基安非
    他命，所為係犯毒品危害防制條例第四條第二項運輸第二級毒品罪之幫助犯，爰
    依刑法第三十條第二項幫助犯之規定減輕其刑，公訴人認被告丙○○係運輸第二
    級毒品之正犯，容有未洽（理由如前述），起訴法條應予變更。被告甲○○、乙○○與黃清海、盧敬德、「陳宗德」及綽號「阿洪」之大陸籍成年男子間，就所
    犯運輸第二級毒品及私運管制物品進口犯行；被告甲○○與乙○○間，就所犯刑
    法第二百十四條犯行，彼此前有犯意之聯絡及行為之分擔，為共同正犯。被告甲○○、乙○○二人所犯運輸第二級毒品罪與私運管制物品進口罪間，係一行為觸
    犯數罪名，為想像競合犯，應從一重之運輸第二級毒品罪處斷；被告甲○○與乙○○先後二次使公務員登載不實罪，時間緊接，犯罪構成要件相同，顯係基於概
    括犯意為之，應依連續犯之規定，論以一罪。被告甲○○及乙○○連續使公務員
    登載不實罪之目的在求出港運輸第二級毒品，是二罪間，有方法與目的之牽連關
    係，為牽連犯，應從一重之運輸第二級毒品罪處斷。公訴人於事實欄中固表明被
    告甲○○持潘坤霖船員證，冒用潘坤霖名義出港，藉以逃避主管機關之安全檢查
    ，惟漏引被告甲○○使公務員登載不實罪法條；被告乙○○出、入港時、被告甲○○入港時使公務員登載不實部分，則均未經公訴人起訴，惟該未起訴之部分，
    與已起訴論罪之部分，均有裁判上一罪之關係，依審判不可分原則，本院均得併
    予審理，附此敘明。又被告甲○○曾因違反槍砲彈藥刀械管制條例案件，經法院
    判處有期徒刑三月，如易科罰金以三百元折算一日確定，甫於八十五年六月六日
    易科罰金執行完畢；被告丙○○曾因過失致死案件，經法院判處有期徒刑十月確
    定，指揮書執畢日期為八十五年十二月二十七日，有臺灣屏東地方法院檢察署刑
    案資料查註紀錄表、本院全國前案紀錄表、被告丙○○判決書及執行指揮書在卷
    足憑，其等於五年之內再犯本件有期徒刑以上之罪，為累犯，除法定刑為無期徒
    刑之部分不得加重外，餘加重其刑。被告丙○○犯罪所處之刑有加重減輕，應先
    加後減。
五、原審就被告甲○○、乙○○、丙○○部分據以分別論罪科刑，固非無見，惟查：
    （一）被告丙○○所為，係犯毒品危害防制條例第四條第一項之運輸第二級毒品
    罪之幫助犯，與黃清海、甲○○、盧敬德等人無運輸第二級毒品共同正犯關係，
    已如前述，原判決認定被告丙○○係運輸第二級毒品正犯，且與黃清海、甲○○
    、盧敬德係運輸第二級毒品之共同正犯，容有未洽。（二）被告甲○○、乙○○
    所為前開明知不實使公務員登載於職務上所製作公文書犯行，係犯刑法第二百十
    四條之罪，原判決認係犯刑法第二百十三條之罪，容有未合。（三）按犯毒品危
    害條例第四條第一項之罪，其供犯罪所用之財物，應沒收之，同條例第十九條第
    一項定有明文，其所沒收之財物應以被告所有為限。本件扣案供運輸毒品用之Ｙ
    Ｉ─八九二七號自用小客車一部，係被告丙○○之父親陳再生所有，並非被告丙○○所有，為被告丙○○供明，並經證人陳再生於調查中陳明，自不能併宣告沒
    收，原判決依上開法文併予宣告沒收，亦有未合。被告甲○○、乙○○、丙○○
    三人上訴意旨，否認犯罪，指摘原判決不當，雖均無理由，惟原判決既有上開可
    議之處，自應由本院將原判決關於被告甲○○、乙○○。丙○○三人部分撤銷改
    判。爰審酌被告甲○○、乙○○為牟私利，共同運輸毒品甲基安非他命進口，數
    量龐大，若銷售至市面，將戕害無數國人之身心，且連帶引發各種犯罪之社會治
    安問題，惟毒品未流出即遭查獲，尚未生實質危害，被告丙○○基於幫助犯意提
    供小客車供他人運輸第二級毒品，共犯即主犯之一黃清海經原審判處有期徒刑九
    年確定，及被告三人犯後態度等一切情狀，就被告甲○○、乙○○仍如原審分別
    量處有期徒刑九年及七年六月，被告丙○○部份量處有期徒刑五年，並依被告甲○○、乙○○犯罪之性質，認有併宣告褫奪公權之必要，爰併宣告褫奪公權如主
    文第二項所示，以資儆懲。扣案之甲基安非他命驗後淨重六十四點○二公斤命（
    純度百分之八一點三七，純質淨重五二點○九公斤）為第二級毒品，應依毒品危
    害防制法第十八條第一項前段規定諭知沒收銷燬之。扣案毒品外包裝重一點九八
    公斤，係用於包裹毒品，防其裸露、潮，便於攜帶運輸，為運輸毒品所用之物；
    另益盛號管筏（統一編號ＣＴＲ─ＰＴ○○九號）一艘，則為運輸上開毒品所用
    之海上交通工具，且行為當時為被告乙○○所為一事，為乙○○供明，分應依毒
    品危害防制條例第十九條第一項、第三項規定沒收之，並均諭知如全部或一部不
    能沒收時，追徵其價額或以財產抵償之。至被告乙○○收取之十萬元，為運輸毒
    品所得，亦應依同條第一項規定沒收之，併諭知如全部或一部不能沒收時，以財
    產抵償之。另扣案ＹＩ－八九二七號自用小客車，雖供運輸毒品之用，但係不知
    情案外人陳再生所有，自不得併宣告沒收，附此說明。
六、被告丙○○不另為無罪諭知部分：
（一）公訴意旨另以：被告丙○○夥同盧敬德本於犯意之聯絡，共同基於概括之犯意
      ，自九十年一月間起，多次替盧敬德交付甲基安非他命予不詳姓名買主，盧敬
      德則給予五千至一萬元不等之酬勞。因認被告丙○○另涉販賣第二級毒品之犯
      行。
（二）按犯罪事實，應依證據認定之，無證據不得推定其犯罪事實；被告之自白，不
      得作為有罪判決之唯一證據，仍應調查其他必要之證據，以察其是否與事實相
      符；不能證明被告犯罪者，應諭知無罪之判決。刑事訴訟法第一百五十四條、
      第一百五十六條第二項、第三百零一條第一項分別定有明文。
（三）經查，被告丙○○固於高雄縣調查站時自白陳稱：「．．．九十年一月份左右
      ．．．我便替盧敬德不定時運輸安非他命毒品予買主，每次交易完成後，盧敬
      德都會給我新台幣五千至一萬元不等做為報酬，前後共運輸約三次。」等語（
      見九十年度偵字第二四九八號卷第二十一頁）。惟被告丙○○嗣後於原審及本
      院審理中矢口否認此部分犯行，而此部分犯行，除被告丙○○上開自白外，並
      無其他證據佐證被告丙○○上揭運輸、販賣毒品之事實，是尚不得以被告丙○○之自白，為有罪判決之唯一證據，本件既不能證明被告丙○○有公訴人所指
      此部分之犯行，因公訴人認被告丙○○此部分所涉犯行與前揭論罪科罰之幫助
      運輸毒品罪間有牽連犯裁判上一罪之關係，自毋庸另為無罪之諭知。
據上論斷，應依刑事訴訟法第三百六十九條第一項前段、第三百六十四條、第二百九
十九條第一項前段、第三百條，毒品危害防制條例第四條第二項、第十八條第一項、
第十九條第一項、第三項，懲治走私條例第二條第一項、第十二條，刑法第十一條前
段、第二十八條、第五十五條、第五十六條、第二百十四條、第四十七條、第三十條
第二項、第三十七條第二項，罰金罰鍰提高標準條例第一條前段，判決如主文。
本案經檢察官郭振昌到庭執行職務。
中    華    民    國     九十       年       一       月        四      日
                              臺灣高等法院高雄分院刑事第七庭
                                  審判長法官  李春昌
                                        法官  黃憲文
                                        法官  莊飛宗
右正本證明與原本無異。
如不服本判決，應於判決送達後十日內向本院提出上訴狀，其未述理由者並應於提
出上訴狀後十日內向本院補提理由書（應附繕本)。
                                      書記官  張明賢
中    華    民    國     九十一     年       一       月       七       日
附錄：本判決論罪科刑法條：
毒品危害防制條例第四條第二項：
製造、運輸、販賣第二級毒品者，處無期徒刑或七年以上有期徒刑，得併科新臺幣七
百萬元以下罰金。
懲治走私條例第二條第一項：
私運管制物品進口、出口逾公告數額者，處七年以下有期徒刑，得併科新臺幣二十萬
元以下罰金。
刑法第二百十四條
明知為不實之事項，而使公務員登載於職務上所掌之公文書，足以生損害於公眾或他
人者，處三年以下有期徒刑、拘役或五百元以下罰金。
                                                                        Ｋ


司法院資訊處製作；財團法人民間司法改革基金會備份。
